【裁判字號】    98,易,805
【裁判日期】    981109
【裁判案由】    傷害等
【裁判全文】
臺灣屏東地方法院刑事判決               98年度易字第805號
公  訴  人  臺灣屏東地方法院檢察署檢察官
被      告  乙○○
上列被告因傷害等案件，經檢察官提起公訴（98年度偵字第1572
號），本院判決如下：
    主  文
乙○○傷害人之身體，處拘役拾日，如易科罰金，以新台幣壹
仟元折算壹日。
    事  實
一、乙○○在位於屏東縣屏東市○○○街59號對面之「建國市場
    」擺設水果攤，甲○○於民國98年2 月5 日上午9 時許，至
    上開水果攤向乙○○購買棗子，雙方因價格問題發生口角，
    甲○○並丟擲乙○○之棗子，乙○○一時氣憤，竟基於妨害
    人行使權利及傷害之犯意，動手抓住甲○○之衣領，欲將甲○○帶往警局，惟甲○○拒絕前往而極力反抗，甲○○乃因
    被乙○○拉扯而跌倒在地，甲○○欲離開，乙○○仍不願放
    手，而將甲○○拖行至建華三街道路中央，致甲○○受有右
    膝、背部挫傷、右手挫傷併瘀血及右膝擦傷等傷害，並以此
    強暴方式妨害甲○○行使自由行動之權利，適丙○○騎乘機
    車行經該處，目睹上情，上前制止，乙○○方罷手離去。嗣
    經甲○○報警處理，而查知上情。
二、案經甲○○訴由臺灣屏東地方法院檢察署檢察官偵查起訴。
    理  由
一、按傳聞法則之重要理論依據，在於傳聞證據未經當事人之反
    對詰問予以核實，乃予排斥，惟若當事人已放棄對原供述人
    之反對詰問權，於法院審判時表明同意該等傳聞證據可作為
    證據，基於證據資料愈豐富，愈有助於真實發現之理念，並
    貫徹刑事訴訟法修法加重當事人進行主義之精神，確認當事
    人對於證據能力有處分權之制度，傳聞證據經當事人同意作
    為證據，法院認為適當者，亦得為證據；另當事人於調查證
    據時，對於傳聞證據表示「沒有意見」、「對於證據調查無
    意見」，而未於言詞辯論終結前聲明異議，應視為已有將該
    等傳聞證據採為證據之同意，此刑事訴訟法第159 條之5 定
    有明文。查本案據以認定被告犯罪事實存否之被告以外之人
    之言詞或書面陳述，經審判長提示並告以要旨後，檢察官及
    被告均知該證據為審判外之言詞陳述及書面證據，原無證據
    能力，惟未於言詞辯論終結前表示異議，本院審酌上開證據
    作成之過程並無不適當之情形，且對於被告涉案之事實具有
    相當之關聯性，依刑事訴訟法第159 條之5 規定具有證據能
    力。
二、訊據被告乙○○固坦承於上開時地與告訴人甲○○發生爭執
    ，其以手抓住告訴人衣領，告訴人跌坐地上，其仍未放手等
    情，惟矢口否認有何傷害及強制犯行，辯稱：當時是因為告
    訴人摔其棗子，其緊張才會拉告訴人之衣領，告訴人臀部著
    地半坐在地上後，一直想要跑回去摔棗子，其為避免告訴人
    去摔棗子，才一直沒放手，其當時是要拉告訴人去警察局云
    云。惟查：
(一)、上開事實，業經告訴人於偵訊指訴甚明（見偵卷第5 、6 頁
    ），並有證人即目賭上情並上前制止被告之丙○○於偵訊之
    證詞、證人即在被告上開攤位旁擺攤之丁○○於偵查及審理
    中具結後所為證述可佐（見偵卷第32、43、44頁、本院卷第
    35、36頁），互核大致相符，並有財團法人屏東基督教醫院
    診斷證明書、甲○○之病歷、臺灣屏東地方法院檢察署公務
    電話紀錄各1 份及屏東分局建國派出所偵辦案相片5 張附卷
    可憑（見偵卷第2 、12、24、37、38頁、本院卷第19頁），
    而被告亦承認其於上開時地拉住告訴人衣領，欲將告訴人拉
    至警局，告訴人拒絕前往並想要離開，告訴人被其拉扯摔倒
    ，其仍未鬆手讓告訴人離開等情（見偵卷第6 、44頁、本院
    卷第14頁背面），堪認告訴人前開指訴與事實相符，堪可採
    信，上開事實洵足認定。則依被告拉扯告訴人衣領致告訴人
    跌坐在地後，仍抓住告訴人之衣領不放，並將告訴人在地上
    拖行一段距離之過程觀之，被告顯應知悉此舉將致告訴人受
    傷，其主觀上顯有傷害告訴人之犯意，再被告自承告訴人跌
    坐在地後，一直想要離開，其不放手，頂住告訴人等語（見
    本院卷第14頁背面），堪認其當時主觀上亦有妨害告訴人行
    使自由行動權利之犯意，而其客觀上確有為前述傷害及妨害
    告訴人行使權利之行為，其傷害、強制犯行堪以認定，被告
    空言否認傷害、強制犯行，自非可採。
(二)、至被告雖辯稱其並未將告訴人拖行至道路中央云云，然證人
    丙○○、丁○○及告訴人於偵查中均證稱被告有將跌倒在地
    之告訴人拖行至道路中央（見偵卷第5 、32、44頁），衡情
    被告自陳與證人丙○○素不相識，與證人丁○○無過節，其
    平常很照顧丁○○等語（見本院卷第14頁背面），證人丙○○、丁○○就本案亦無利害關係，理應無甘冒偽證罪責而設
    詞誣陷被告或偏袒告訴人之動機，參以告訴人於案發當日至
    屏東基督教醫院就診時，確實受有右膝、背部挫傷、右手挫
    傷併瘀血及右膝2 公分擦傷等傷害，有上開診斷證明書可查
    ，告訴人受傷之部位及傷勢與上開證人及告訴人證述之案發
    過程堪認相符，渠等之證述洵堪採信，被告所辯顯係卸責之
    詞，尚非可採，附此敘明。
(三)、綜上所述，本件事證明確，被告上開傷害及強制犯行堪以認
    定。
三、本件被告乙○○以前開強暴手段妨害告訴人行使其自由行動
    之權利，同時致告訴人受有上開傷勢，核其所為，係犯刑法
    第277 條第1 項之傷害罪及同法第304 條第1 項之強制罪。
    被告以一行為犯上開2 罪名，為想像競合，應依刑法第55條
    規定，從一重之傷害罪論處。公訴意旨雖未就被告所犯強制
    犯行部分提起公訴，然此部分既與已起訴之傷害罪部分具有
    裁判上一罪關係，自為起訴效力所及，為本院所得審理之範
    圍。爰審酌被告與告訴人發生買賣糾紛，竟動手拉扯並拖行
    告訴人，已妨害告訴人之行動自由，且致告訴人受有前開傷
    勢，所為誠非可取，犯罪後迄未與告訴人達成和解，衡以其
    無前科、素行良好，有臺灣高等法院被告前案紀錄表在卷可
    按，又其非無賠償告訴人之意願，惟屢遭告訴人拒絕（見偵
    卷第6 、33、44頁），暨考量其犯罪動機、目的、手段、告
    訴人所受傷勢等一切情狀，並斟酌檢察官之求刑，量處如主
    文所示之刑，並諭知易科罰金之折算標準。
四、不另為無罪判決之諭知部分：
(一)、公訴意旨略以：被告乙○○明知屏東縣屏東市○○○街59號
    對面之建國市場為公共場所，且當時現場尚有不特定之多數
    人在各攤位買賣物品，為多數人可共見共聞之狀態，亦明知
    將告訴人拖行在地，將使告訴人之名譽受損，竟另基於公然
    侮辱之犯意，徒手抓住告訴人之衣領，將告訴人拖倒在地，
    並將之拖行至建華三街馬路中央，致現場有數10人在該設攤
    地點買賣物品，見到告訴人被拖倒在地，致告訴人感到名譽
    受損等情。因認被告另涉犯刑法第309 條第2 項之以強暴犯
    公然侮辱罪嫌等語。
(二)、按犯罪事實應依證據認定之，無證據不得認定犯罪事實；不
    能證明被告犯罪者，應諭知無罪之判決，刑事訴訟法第154
    條第2 項及第301 條第1 項分別定有明文。又按刑法上公然
    侮辱罪所謂之「侮辱」，係以使人難堪為目的，以言語、文
    字、圖畫或動作表示不屑、輕蔑或攻擊之意思，足以對於個
    人在社會上所保持之人格及地位，達貶損其評價之程度，即
    足當之；是否符合侮辱之判斷，應顧及行為人之年齡、教育
    程度、職業與被害人之關係及社會整體之價值觀等情狀。
(三)、公訴人認被告涉犯公然侮辱罪嫌，無非係以被告供承其抓住
    告訴人，致告訴人跌倒在地等語，告訴人之指訴，證人丙○○、丁○○於偵查中證稱被告抓住告訴人衣領，將告訴人拖
    倒在地上，現場尚有很多人看到此事等語，現場照片5 張（
    顯示案發地點係公共場所，不特定人可共見共聞被告上開犯
    行）等，為主要依據。訊據被告堅決否認有何公然侮辱犯行
    ，經查，證人丙○○於偵訊、丁○○於偵訊及審理時一致證
    稱：被告拉扯及拖行告訴人時，有說要把告訴人拖至派出所
    等語（見偵卷第32、44頁、本院卷第35頁），告訴人於本院
    亦陳稱：被告說要拖我去警局等語（見本院卷第37頁背面）
    ，與被告所辯相符，堪以採信，足見被告為上開行為時，應
    非為達到使告訴人難堪之目的，而故意以上開行動表示其對
    於告訴人不屑、輕蔑或攻擊之意。檢察官所舉證據既尚無法
    證明被告主觀上確係出於公然侮辱他人之犯意，縱使告訴人
    因被告之行為感到人格、地位受貶損，亦無法以公然侮辱罪
    相繩。
(四)、綜上，公訴人所舉證據，尚無法證明被告為前開行為時，確
    有使告訴人難堪或貶損其人格之妨害他人名譽之不法意圖。
    。此外，復查無其他積極證據足認被告有公訴人所指之此部
    分公然侮辱犯行，既不能證明被告犯罪，依前開說明，原應
    為無罪判決之諭知，惟檢察官認此部分如成立犯罪，與前開
    起訴論罪科刑之傷害罪部分，具有想像競合犯之裁判上一罪
    關係，故爰不另為無罪判決之諭知。
據上論斷，應依刑事訴訟法第284 條之1 、第299 條第1 項前段
，刑法第277 條第1 項、第304 條第1 項、第55條、第41條第1
項前段，刑法施行法第1 條之1 ，判決如主文。
本案經檢察官任亭到庭執行職務。
中    華    民    國    98    年     11    月    9    日
                  刑事第五庭    法  官  陳秀慧
以上正本證明與原本無異。
如不服本判決應於收受判決後10日內向本院提出上訴書狀，並應
敘述具體理由；其未敘述上訴理由者，應於上訴期間屆滿後20日
內向本院補提理由書（均須按他造當事人之人數附繕本）「切勿
逕送上級法院」。
中    華    民    國    98    年    11     月    9    日
                                書記官  溫訓暖
附錄法條：
中華民國刑法第304條第1項
以強暴、脅迫使人行無義務之事或妨害人行使權利者，處 3 年以
下有期徒刑、拘役或 3 百元以下罰金。
中華民國刑法第277條第1項
傷害人之身體或健康者，處 3 年以下有期徒刑、拘役或 1 千元
以下罰金。


司法院資訊處製作；財團法人民間司法改革基金會備份。
